臺灣臺中地方法院民事判決
110年度中簡字第2875號
原      告  和泰產物保險股份有限公司

法定代理人  莊瑞德
訴訟代理人  謝子涵
            黃雅琪
被      告  馮胤綸
上列當事人間請求損害賠償事件，本院於民國110年11月22日言
詞辯論終結，判決如下：
    主    文
被告應給付原告新臺幣66,042元，及自民國110年8月31日起至清
償日止，按週年利率百分之5計算之利息。
原告其餘之訴駁回。
訴訟費用由被告負擔百分之22，餘由原告負擔。
本判決原告勝訴部分得假執行。
    事實及理由
壹、程序方面：
    被告未於言詞辯論期日到場，核無民事訴訟法第386條各款
    所列情形，爰依原告之聲請，由其一造辯論而為判決。
貳、實體方面：
一、原告主張：
　　被告於民國108年8月31日晚上7時16分許，駕駛車牌號碼000
    0-00號自小客車(下稱被告車輛) ，沿臺中市西屯區西屯路3
    段由北往南行駛，行至西屯路3段148之1號前方時，竟未顯
    示方向燈，即跨越雙黃實線，擬左轉進入安林路，因而撞及
    沿西屯路3段由南往北行駛在對向車道之原告所承保訴外人
    尹宗梅所有並由其駕駛之車牌號碼000-0000號自小客車（下
    稱系爭保車），致系爭保車受損（下稱系爭車禍事故）。被
    告因過失撞損系爭保車，依民法第184條之規定，自應負損
    害賠償責任。系爭保車經送廠預估修復費用共計新臺幣（下
    同）241,865元（含零件費用199,693元、工資費用29,672元
    、烤漆費用12,500元），已逾保險契約條款約定之推定全損
    金額222,945元，經尹宗梅將系爭保車報廢後，原告已依保
    險契約約定賠付尹宗梅297,260元，爰依民法第184條、保險
    法第53條之規定，提起本件訴訟。並聲明：被告應給付原告
    297,260元，及自起訴狀繕本送達翌日起至清償日止，按週
    年利率百分之5計算之利息。 
二、被告未於言詞辯論期日到場，亦未提出書狀為任何聲明或陳
    述。
三、得心證之理由：
　㈠原告主張被告於上揭時地，駕駛被告車輛未顯示方向燈即跨
    越雙黃實線擬左轉進入安林路，因而與對向車道直行之系爭
    保車發生碰撞，造成系爭保車受損之事實，業據其提出臺中
    市政府警察局道路交通事故當事人登記聯單、現場圖、初步
    分析研判表、裕民汽車股份有限公司修理費用評估、行車執
    照、車損照片、賠款查詢、車輛異動登記書為證（見本院卷
    第23至57頁），並經本院依職權向臺中市政府警察局第六分
    局調取系爭車禍事故之道路交通事故調查報告表㈠、㈡、談話
    紀錄表、補充資料表及現場照片查閱屬實（見本院卷第65至
    79頁、第83至90頁），自堪信為真正。
  ㈡按汽車、機車或其他非依軌道行駛之動力車輛，在使用中加
    損害於他人者，駕駛人應賠償因此所生之損害，民法第191
    條之2前段定有明文，此係專為非依軌道行駛之動力車輛在
    使用中駕駛人之責任而為舉證責任倒置之規定，故凡動力車
    輛在使用中加損害於他人者，即應負賠償責任，由法律推定
    駕駛人侵害他人之行為係出於過失。查系爭車禍事故係因被
    告駕車途經肇事地點時，撞及系爭保輛，致系爭保輛毀損，
    既如前述，則系爭保車所有權人尹宗梅就系爭保車毀損所受
    之損害，顯然係因被告使用車輛時侵害其對系爭保車之所有
    權而發生，是被告之行為與尹宗梅所受損害間，存有相當因
    果關係甚明，揆之前揭規定，本即應推定被告前揭侵害系爭
    保車所有權之行為係有過失。復按，汽車在未劃設慢車道之
    雙向二車道行駛時，在劃有分向限制線之路段，不得駛入來
    車之車道內；雙黃實線設於路段中，用以分隔對向車道，並
    雙向禁止超車、跨越或迴轉；又分向限制線，用以劃分路面
    成雙向車道，禁止車輛跨越行駛，並不得迴轉，道路交通安
    全規則第97條第1項第2款、道路交通標誌標線號誌設置規則
    第149條第1項第8款、第165 條第1項，分別定有明文。又按
    汽車行駛至交岔路口，其左轉彎時，應距交岔路口30公尺顯
    示方向燈或手勢，換入內側車道或左轉彎車道，行至交岔路
    口中心處左轉，並不得占用來車道搶先左轉，道路交通安全
    規則第102條第1項第5款亦有明定。本件被告駕車途經肇事
    地點，理應不得跨越雙黃實線駛入來車之車道，且欲左轉時
    ，於距交岔路口30公尺時即應顯示方向燈，以預防危險發生
    ，且依當時情形又無不能注意情事，竟未先顯示方向燈，並
    跨越雙黃實線駛入來車車道，碰撞由尹宗梅駕駛之系爭保車
    ，使系爭保車受損，顯見其就系爭車禍事故之發生確有過失
    ，且其過失與系爭保車受損間，存有相當因果關係，應堪認
    定。
　㈢次按因故意或過失，不法侵害他人之權利者，負損害賠償責
    任；復按不法毀損他人之物者，應向被害人賠償其物因毀損
    所減少之價值，民法第184條第1項前段及第196條分別定有
    明文。再按物被毀損時，被害人依民法第196條規定請求物
    被毀損所減少之價額，得以必要之修復費用為估定之標準（
    最高法院77年5月17日77年度第9次民事庭會議決議參照）。
    本件被告過失不法毀損系爭保車，依上開規定，既應負損害
    賠償責任，則以修復金額作為賠償金額，自屬有據。
　　原告主張系爭保車經送裕民汽車股份有限公司預估修復費用
    ，須支出修理費用241,865元，其中零件費用為199,693元元
    等情，有前揭修理費用評估在卷可參。又上開估價結果，乃
    係以新零件更換被損之舊零件，是依上開說明，自應將零件
    折舊部分予以扣除。依行政院所頒固定資產耐用年數表及固
    定資產折舊率之規定，自小客車之耐用年數為5年，依定率
    遞減法每年折舊1000分之369；參以系爭保車出廠日為104年
    1月，有上開行車執照在卷可憑（見本院卷第45頁），迄至
    本件車禍事故發生時即108年8月31日，已使用4年8月，則零
    件扣除折舊後之修復費用估定為23,870元（詳如附表之計算
    式），再加計不計算折舊之工資費用29,672元、烤漆費用12
    ,500元，則系爭保車合理之修復費用為66,042元（計算式：
    23870＋29672＋12500＝66042）。 
　㈣又按被保險人因保險人應負保險責任之損失發生，而對於第
    三人有損失賠償請求權者，保險人得於給付賠償金額後，代
    位行使被保險人對於第三人之請求權，但其所請求之數額，
    以不逾賠償金額為限，保險法第53條第1項規定甚明。又損
    害賠償祇應填補被害人實際損害，保險人代位被害人請求損
    害賠償時，依保險法第53條第1項規定，如其損害額超過或
    等於保險人已給付之賠償金額，固得就其賠償之範圍，代位
    請求賠償，如其損害額小於保險人已給付之賠償金額，則保
    險人所得代位請求者，應祇以該損害額為限（最高法院65年
    臺上字第2908號判決意旨參照）。查本件原告因承保之系爭
    保車遭被告過失不法毀損，固有賠付297,260元予被保險人
    ，但因系爭保車實際得請求被告賠償之修復金額僅66,042元
    ，故原告依保險法第53條第1項規定，代位請求被告賠償之
    範圍，亦僅得以該等損害額為限。從而，原告請求被告賠償
    66,042元，自屬有據，逾此部分之請求，則屬無據。
　㈤末按給付有確定期限者，債務人自期限屆滿時起，負遲延責
    任；給付無確定期限者，債務人於債權人得請求給付時，經
    其催告而未為給付，自受催告時起，負遲延責任。其經債權
    人起訴而送達訴狀，或依督促程序送達支付命令，或為其他
    相類之行為者，與催告有同一之效力，民法第229條第1、2
    項定有明文。又遲延之債務，以支付金錢為標的者，債權人
    得請求依法定利率計算之遲延利息。但約定利率較高者，仍
    從其約定利率；應付利息之債務，其利率未經約定，亦無法
    律可據者，週年利率為百分之5，民法第233條第1項、第203
    條亦有明定。本件原告對被告之代位求償權，核屬無確定期
    限之給付，既經原告起訴，且起訴狀繕本已於110年8月30日
    送達予被告，有送達證書在卷可佐（見本院卷第95頁），惟
    被告迄今皆未給付，則依前揭規定，原告請求被告自收受起
    訴狀繕本送達翌日即同年月31日起加給按週年利率百分之5
    計算之遲延利息，為有理由，應予准許。
四、綜上所述，原告依民法第184條、保險法第53條第1項之規定
    ，請求被告給付66,042元，及自110年8月31日起至清償日止
    ，按週年利率百分之5計算之利息，為有理由，應予准許。
    逾此部分之請求，則無理由，應予駁回。
五、本件原告勝訴部分，係就民事訴訟法第427條第2項第11款訴
    訟適用簡易程序所為被告敗訴之判決，依同法第389 條第1
    項第3款之規定，自應依職權宣告假執行。
六、結論：本件原告之訴為一部有理由，一部無理由，判決如主
    文。
中　　華　　民　　國　　110 　年　　12　　月　　6 　　日
                                  法　官　郭妙俐
以上為正本，係照原本作成。
如不服本判決，應於送達後20日內，向本院提出上訴狀並表明
上訴理由，如於本判決宣示後送達前提起上訴者，應於判決送達
後二十日內補提上訴理由書（須附繕本）。如委任律師提起上訴
者，應一併繳納上訴審裁判費。
中　　華　　民　　國　　110 　年　　12　　月　　6 　　日
                                  書記官  林素真
附表
折舊時間           金額
第1年折舊值        199,693×0.369=73,687
第1年折舊後價值    199,693-73,687=126,006
第2年折舊值        126,006×0.369=46,496
第2年折舊後價值    126,006-46,496=79,510
第3年折舊值        79,510×0.369=29,339
第3年折舊後價值    79,510-29,339=50,171
第4年折舊值        50,171×0.369=18,513
第4年折舊後價值    50,171-18,513=31,658
第5年折舊值        31,658×0.369×(8/12)=7,788
第5年折舊後價值    31,658-7,788=23,870